臺灣高雄地方法院刑事判決　　　　　　 96年度簡上字第602號
上　訴　人
即　被　告　乙○○
選任辯護人　戴國石律師
上列被告因傷害案件，上訴人不服本院高雄簡易庭中華民國96年
1 月22日96年度簡字第857 號刑事簡易判決（檢察官聲請簡易判
決處刑案號：96年度調偵字第108 號），提起上訴，本院管轄第
二審之合議庭，判決如下：
    主  文
原判決撤銷。
乙○○共同犯傷害罪，累犯，處有期徒刑肆月，如易科罰金，以
新臺幣壹仟元折算壹日。減為有期徒刑貳月，如易科罰金，以新
臺幣壹仟元折算壹日。
    事實及理由
一、按被告以外之人於審判外之言詞或書面陳述，除法律有規定
  　者外，不得作為證據；又被告以外之人於審判外之陳述，雖
    不符刑事訴訟法第159 條之1 至第159 條之4 之規定，而經
    當事人於審判程序同意作為證據，法院審酌該言詞陳述或書
    面陳述作成時之情況，認為適當者，亦得為證據，刑事訴訟
    法第159 條第1 項、第159 條之5 第1 項分別定有明文。本
    件檢察官、被告及辯護人於本院審判程序時，就本判決所引
    用各項傳聞證據，均明示同意有證據能力（見本院卷第37頁
    ），本院審酌各該證據並非違法取得，與待證事項具關聯性
    ，認以之作為證據係屬適當，俱得為本案之證據。
二、本件犯罪事實、證據及理由，均引用附件原審判決之記載。
    被告乙○○雖不服原審判決，提起上訴，矢口否認有何傷害
    之犯行，辯稱：我只有把被害人壓在地上，問他要不要就這
    麼算了，但他趁機踹我，是別人打他的，別人為何要打他我
    也無法解釋，我並沒有打甲○○云云。然查：
（一）關於被告是否出手毆打告訴人一節，被告於偵查中已明確
      供稱二人係因口角互毆，有打到告訴人臉部，本院審理調
      查該證據時並陳述意見稱「因為他衝過來的時候，我們兩
      人就打在一起，我有用手打上他的臉，並且壓制他在地上
      」等語（見本院卷第45頁），可見被告前開辯稱僅有將告
      訴人壓在地上，未出手毆打告訴人云云，並非事實。
（二）至於當時是否確有另一名不詳男子與被告共同出手毆打告
      訴人之情，證人即告訴人甲○○於警詢、偵查及本院審理
      時均明確證稱，是被告夥同一名姓名不詳、綽號「阿成」
      之男子前來質問是否檢舉其攤位賭博，因此發生爭執，進
      而遭被告與該男子毆打成傷等語，前後指訴一貫。而被告
      於警詢時係稱「當天只有我與他互毆，並沒有他說的不詳
      姓名男子」等語（見偵查卷第6 頁），嗣於偵查中仍稱「
      我們是因口角進而互毆，我徒手打到他臉部，我是一個人
      打的」等語，然經檢察官訊問告訴人有多少人出手時，告
      訴人答稱「一開始是一個人，後來是二個人，但我不知道
      另一個人是誰」等語，另再訊問被告同一問題，則改稱「
      我不認識另一個打甲○○的人是誰，而且該人要持磚頭打
      告訴人時，我還有去攔」等語（見偵查卷第27頁背面）。
      準此，當時確有另一名男子出手毆打告訴人，應無疑義，
      而被告既曾出手攔阻，尤應記憶深刻，乃於警詢及偵查之
      初否認有該男子存在，其意在迴護，已甚顯然。
（三）比較告訴人與被告身高、體型及年紀，均未有明顯差距，
      二人因口角爭執，進而互毆，既非突遭襲擊，除其中一方
      受特殊訓練，或有他人協助，否則所受傷害，當不致有顯
      著差異。依卷附高雄醫學大學診斷證明書之記載，告訴人
      所受傷害，包括頭部外傷、鼻骨骨折、顏面撕裂傷、外傷
      性葡萄膜炎合併黃斑部水腫 (右眼鈍傷)、 下排門齒脫落
      、雙上肢多處擦傷，傷勢非輕；然依卷附林進興醫院診斷
      證明書，被告所受傷害，僅有左手食指傷口（0.5 公分）
      、左手食指、右手小指及左腕挫傷，二人所受傷害難以相
      提並論。依告訴人偵查中指稱「8 月2 日凌晨1 點多，被
      告乙○○在瑞豐夜市打我。因為他是做六合彩，他說是我
      去報案，我說沒有，結果他就打我，後來又有另外一個『
      阿成』一起打我。他用手打我眼睛、鼻子、身體。後來阿
      成還想拿磚塊打我，幸好別人制止他」等語（見偵查卷第
      23-24 頁），足見被告與該「阿成」係共同前來，均有出
      手毆擊告訴人，始能造成告訴人受有上開較嚴重之傷害。
      而被告初有上開迴護之情，亦足推認二人係一同前往，並
      非毫無聯絡。
（四）按「共同實施犯罪行為之人，在合同意思範圍以內，各自
      分擔犯罪行為之一部，相互利用他人之行為，以達其犯罪
      之目的者，即應對於全部所發生之結果，共同負責」（最
      高法院28年上字第3110號判例意旨參照）。又「共同正犯
      之意思聯絡，不限於事前有所協議，其於行為當時，基於
      相互之認識，以共同犯罪之意思參與者，亦無礙於共同正
      犯之成立」（最高法院73年台上字第1886號判例意旨參照
      ），且「意思之聯絡並不限於事前有所謀議，即僅於行為
      當時有共同犯意之聯絡者，亦屬之，且其表示之方法，亦
      不以明示通謀為必要，即相互間有默示之合致，亦無不可
      」（最高法院73年台上字第2364號判例意旨）。準此，本
      件該「阿成」之男子係與被告共同前往案發地點，並均有
      出手毆打告訴人，此雖不能證明二人事前有所謀議，但其
      等一同出手毆擊告訴人，有相同犯罪之目的，依證人丙○
      ○到庭證述，該男子約有30多歲，堪認業已成年，是其二
      人行為當時自有犯意之聯絡甚明。雖依告訴人上開指訴，
      該「阿成」之男子出手毆擊行為較為具體，或可推認其所
      受傷害多係該「阿成」之男子造成，但被告既與其有共同
      犯意聯絡，依前述說明，仍應就全部所發生之結果共同負
      責。
（五）至被告辯稱該男子持磚頭欲毆擊告訴人時，有出手攔阻一
      節，固與告訴人於偵查中所述相合。但於共同傷害之情形
      ，基於避免事態過於嚴重，或認為教訓已經足夠等等原因
      ，制止共同行為之人繼續出手毆擊，本無違情，尚不能據
      此推認前已經造成之傷害與被告無關。又被告雖聲請傳喚
      證人即在場擺攤之丙○○到庭證稱「我看到的時候，已經
      是三個人圍在那邊，而且他們在那邊拉扯，被告拉著那個
      年輕人叫他不要打」等語（見本院卷第40頁），然與上述
      被告制止該男子之情狀並無不同，且其亦非自始觀察全案
      事發經過情形，仍不能因此推認被告與該男子毫無關聯，
      故亦無從據為被告有利之認定。綜上所述，本件事證明確
      ，被告傷害犯行，堪以認定。
三、原審以被告所為，係犯刑法第277 條第1 項之傷害罪。並認
    被告與該不詳姓名綽號「阿成」之成年男子就本件犯行有犯
    意之聯絡與行為之分擔，均為共同正犯。且被告前因賭博案
    件，經臺灣南投地方法院以88年度投刑簡字第188 號判決，
    判處有期徒刑6 月確定，於民國92年7 月17日易科罰金執行
    完畢等情，有臺灣高等法院被告前案紀錄表在卷可稽，其於
    有期徒刑執行完畢後5 年之內，再故意犯本件有期徒刑上之
    罪，為累犯，應依刑法第47條第1 項規定加重其刑。並審酌
    被告僅因細故，即夥同他人共同毆打告訴人，任意私刑，所
    為誠屬不該，且迄今未能與告訴人達成和解，對告訴人為合
    理之賠償，並於犯後矢口否認犯行，態度難認良好，參以告
    訴人因被告前開犯行所受之傷害程度非輕等一切情狀，量處
    被告有期徒刑4 月，另參酌被告教育程度為高中畢業、業商
    、未因本件犯罪獲有不法利益等情，諭知如易科罰金，以新
    臺幣1,000 元折算1 日，固屬正確。惟被告犯罪後，中華民
    國九十六年罪犯減刑條例業於96年6 月15日修正公布，並自
    同年7 月16日起施行。本件被告犯罪之時點係在96年4 月24
    日減刑基準日之前，且所犯之罪核與該條例第2 條第1 項之
    規定相符，復無同條例第3 條限制減刑之除外情形，自應依
    該條例第2 條第1 項第3 款規定，減其上開宣告刑期二分之
    一。原審未及依法減其宣告之刑，尚有未合，被告上訴意旨
    否認犯行，固無可取，惟原判決既未及減刑，仍屬無可維持
    ，自應予撤銷改判。本院審酌上情，認量處被告有期徒刑4
    月為適當，並諭知易科罰金之折算標準，該宣告之刑，應依
    前述減刑條例之規定，減其宣告刑期二分之一，並諭知易科
    罰金之折算標準。
據上論斷，應依刑事訴訟法第455 條之1 第1 項、第3 項、第36
9 條第1 項前段、第373 條，刑法第28條、第277 條第1 項、第
47條第1 項、第41條第1 項前段，刑法施行法第1 條之1 ，中華
民國九十六年罪犯減刑條例第2 條第1 項第3 款、第7 條，判決
如主文。
本案經檢察官陳思睿到庭執行職務。
中　　華　　民　　國　　96　　年　　9　　 月　　18　　日
            鳳山刑事第二庭  審判長法  官  黃建榮
                                  法  官  洪珮婷
                                  法  官  李嘉益
以上正本證明與原本無異。
如不服本判決應於收受本判決後10日內向本院提出上訴書狀，並
應敘述具體理由，如未敘述上訴理由者，應於上訴期間屆滿後20
日內補提理由書狀於本院（均須按他造當事人之人數附繕本）「
切勿逕送上級法院」。
中　　華　　民　　國　　96　　年　　9　　 月　　18　　日
　　　　　　　　　　　　　　　　　書記官  郭南宏
